臺灣高等法院臺南分院刑事判決
110年度上易字第269號
上  訴  人  
即  被  告  呂育勝

上列上訴人即被告因詐欺等案件，不服臺灣雲林地方法院109年
度易字第325號中華民國110年2月26日第一審判決（起訴案號：
臺灣雲林地方檢察署108年度偵字第7607號），提起上訴，本院
判決如下：
    主      文
原判決撤銷。
甲○○犯詐欺取財罪，累犯，處有期徒刑伍月，如易科罰金，以新
臺幣壹仟元折算壹日，未扣案犯罪所得新臺幣捌萬捌仟元沒收之
，於全部或一部不能沒收或不宜執行沒收時，追徵其價額。又犯
恐嚇取財未遂罪，累犯，處有期徒刑肆月，如易科罰金，以新臺
幣壹仟元折算壹日。又犯強制未遂罪，累犯，處有期徒刑參月，
如易科罰金，以新臺幣壹仟元折算壹日。應執行有期徒刑捌月，
如易科罰金，以新臺幣壹仟元折算壹日。
    事實及理由
壹、犯罪事實
一、甲○○與李伊珮（經檢察官另為不起訴處分確定）為朋友，甲
    ○○因知悉乙○○有交換性伴侶之需求，乃使用臉書帳號「黃小
    靜」與乙○○聯繫，約定於民國108年5月8日23時許，在雲林
    縣北港鎮邦尼熊汽車旅館內，交換性伴侶並性交，因乙○○與
    李伊珮性交過程中體內射精，李伊珮要求乙○○給付新臺幣（
    下同）1,400元做為購買事後避孕藥之費用，此事經李伊珮
    嗣後告知甲○○後，甲○○明知李伊珮並未要求乙○○另給付賠償
    金，仍意圖為自己不法之所有，基於詐欺取財之犯意，先於
    108年5月9日某時，以「黃小靜」帳號傳送訊息與乙○○，要
    求乙○○另給付金錢賠償，並向乙○○騙稱，賠償金88,000元匯
    入指定帳戶後（徐立維所有華南銀行0000000000000000000
    號帳戶，下稱本件帳戶），將捐贈與弱勢團體，乙○○因而陷
    於錯誤，於108年5月9日12時31分許，匯款88,000元進入本
    件帳戶而得手，並於嗣後提領花用完畢。嗣又於同日稍後，
    再向乙○○騙稱，李伊珮因擔心交換性伴侶之事遭家人發現，
    欲搬離住處，需搬家費50,000元，然為乙○○拒絕而未遂。
二、甲○○以李伊珮需搬家費50,000元向乙○○詐騙遭拒絕後，甲○○
    另意圖為自己不法之所有，基於恐嚇取財之犯意，於108年5
    月10日7時許，透過臉書帳號傳送「我有準備好發文了」、
    「你的車牌！我會順便PO」、「也找到你婆的聯絡方式」、
    「你婆娘家彰化」等訊息與當時在雲林縣斗六市明德里鎮北
    路住處之乙○○，要求乙○○給付50,000元搬家費，以此等加害
    名譽之事恐嚇乙○○，致使其心生恐懼，而生危害於乙○○，然
    因乙○○即時報警未交付而未遂。
三、乙○○於108年5月9日報警處理並對甲○○提出告訴後，甲○○於1
    08年7月22日為警通知到場接受詢問，因而知悉乙○○已提出
    告訴，為迫使乙○○撤回告訴，甲○○基於強制之犯意，於108
    年12月19日至21日間之某時，以臉書帳號「黃子靜」傳送內
    容為：「準備去他們家貼單，讓他們鄰居都知道」、「給人
    家內射！自己要給人錢處理還告人」、「他的照片我有」、
    「你轉告他，叫他撤告」、「帶他老婆去換妻！給別的女生
    內射還告人」等語，及傳送乙○○與配偶之照片與臉書帳號「
    林福妻」之共同友人，使用帳號「林福妻」之人並隨即轉傳
    與乙○○，以此危害名譽之方式脅迫乙○○撤回告訴，嗣因乙○○
    並未撤回告訴而未遂。
貳、認定犯罪事實所憑之證據及理由
一、刑事訴訟法第159 條之5 規定，被告以外之人於審判外之陳
    述，雖不符前4 條之規定，而經當事人於審判程序同意作為
    證據，法院審酌該言詞陳述或書面陳述作成時之情況，認為
    適當者，亦得為證據。當事人、代理人或辯護人於法院調查
    證據時，知有第159 條第1 項不得為證據之情形，而未於言
    詞辯論終結前聲明異議者，視為有前項之同意。查：本判決
    以下所引用之傳聞證據，檢察官、被告於審判程序中均同意
    作為證據使用，或知有傳聞證據之情形而未於言詞辯論終結
    前聲明異議，本院審酌該等證據作成時之情況，並無違法取
    證之情形，又與本案有關聯性，認為以之作為證據應屬適當
    ，均具有證據能力。　　　
二、被告坦承上開犯罪事實一之詐欺取財及犯罪事實二之恐嚇取財未遂犯行（本院卷第100-101頁），核與告訴人乙○○之指訴（警卷第15-18頁、19-20頁、21-23頁，偵卷第67-73頁、95-101頁）、證人李伊珮之證述（偵卷第61-73頁、121-126頁）相符，並有告訴人乙○○報案資料（警卷第39-43頁）、郵政跨行匯款申請書（警卷第37頁）、華南商業銀行股份有限公司總行108年10月21日營清字第1080079695號函暨開戶資料、存款交易明細（警卷第45-63頁）、被告與告訴人乙○○間臉書對話截圖（警卷第65-75頁）、甲○○與李伊佩臉書對話截圖（偵卷第77頁）等證據可佐。至於被告上訴後另提出其與告訴人之對話紀錄（本院卷第111-122頁），雖可見告訴人主動提及以金錢賠償等情，然被告係以李伊珮需金錢賠償為由，與告訴人約定以88,000元為賠償金，捐款與弱勢社會團體，而李伊珮並未曾透過被告向告訴人要求金錢賠償，此已為李伊珮證述明確，被告更未將88,000元捐獻與弱勢社會團體（本院卷第100頁），因而足認被告有詐欺取財之犯意，此尚與金錢賠償是否為告訴人主動提出無涉，併予敘明。
三、被告雖坦承傳送犯罪事實欄三所載訊息與臉書代號「林福妻
    」之人，然矢口否認有何強制未遂犯行，辯稱：當時是氣頭
    上，可能我講的話法律上會構成強制罪，但是我當時是氣頭
    上才會寫這些文字，我不會去做這些事，經過這麼久我也沒
    有做這些事等語，然查：
㈠、被告於上開時間傳送上開訊息與臉書帳號「林福妻」之人，
    除為被告所承認外，另為告訴人指訴明確（偵卷第99頁），
    並有林福妻臉書通訊軟體對話截圖（偵卷第105-111頁）可
    佐，足堪認定。
㈡、刑法第305條之恐嚇危害安全罪，係指單純以將來加害生命、
    身體、自由、名譽、財產之事，恐嚇他人致生危害於安全者
    而言，如對於他人之生命、身體等，以現實之強暴、脅迫手
    段加以危害要挾，使人行無義務之事或妨害人行使權利，即
    應構成刑法第304條之強制罪（最高法院84年度台非字第194
    號判決意旨參照），是強制罪之脅迫手段與恐嚇危害安全之
    惡害通知，均屬以危害權利之事對人之心理產生強制力，藉
    以影響他人之意思決定自由，惟強制罪另以妨害他人行使權
    利或使人行無義務之事為犯罪目的。被告傳送與「林福妻」
    之上開簡訊內容，已明確指出「他的照片我有」、「去他家
    貼單，讓他們鄰居都知道」、「給人家內射」、「叫他撤告
    」等語，依其內容觀之，顯係以散布本件換妻及體內射精之
    事作為要脅，企圖使被告受迫於名譽受損之壓力而撤回本件
    告訴，其以脅迫手段使告訴人行無義務之事之犯罪意圖實屬
    明確。再參以被告因告訴人提出告訴後，先於108年7月22日
    經警通知到場接受詢問，並經告知告訴人提出告訴之事，嗣
    於108年12月19日，臺灣雲林地方檢察署檢察官傳喚被告到
    庭接受訊問，被告未到庭（偵卷第59-73頁），隨即傳送上
    開訊息與告訴人，其意圖透過此脅迫方式，使告訴人撤回告
    訴，顯與上開偵查作為有關，是告訴人證稱：上次開庭被告
    未到，隔天我朋友傳簡訊給我，說被告知道我住○○市○○路，
    並將我與我太太照片傳給我朋友看，要我撤告，否則要我於
    太太照片上傳，讓大家知道，我在開庭後第2天在我斗六住
    處收到等語（偵卷第99頁），堪以採信。
㈢、告訴人與被告進行交換性伴侶之事，雖未構成刑事犯罪，然
    仍屬個人性生活之隱私，究非可受公評之事，且李伊珮並未
    就告訴人體內射精之事要求告訴人補償，此為證人李伊珮證
    述明確（偵卷第122頁），被告假借公開相關內容，要求告
    訴人撤回告訴，當屬以危害告訴人名譽或隱私之事，造成告
    訴人心理壓力，藉此脅迫告訴人行無義務之事，而被告傳送
    與「林福妻」之訊息內容，確實有告訴人與配偶之照片（偵
    卷第109頁），顯見被告對於告訴人之個人資料確實有一定
    程度之掌握，其以向鄰居公布或貼單、發文等方式脅迫告訴
    人，勢必對告訴人造成心理壓力，而屬強制之行為，應堪認
    定。至於被告上開簡訊雖係傳送與臉書帳號「林福妻」之人
    ，然簡訊內容已經明確提及「你轉告他，叫他撤告」等語，
    顯係透過「林福妻」轉知告訴人上情，而臉書帳號「林福妻
    」之人，為被告與告訴人之共同友人，此為告訴人證稱：林
    福妻是我們聯誼圈的朋友，我有將我跟被告的事告訴林福妻
    等語在卷（偵卷第99頁），被告亦供稱：是我傳的簡訊，林
    福妻是FB好友，這些話都是我對告訴人說的，因為我對他不
    滿等語明確（偵卷第99頁），是被告透過上開訊息脅迫告訴
    人撤回告訴，應可認定。　　
㈣、被告雖辯稱，沒有要做這些事等語，然恐嚇、脅迫係以將來
    惡害通知被害人，使被害人心理對於權利受侵害產生恐懼，
    並非實際對被害人產生權利侵害，本件被告以上開訊息脅迫
    告訴人，客觀上已足以使人相信權利可能因此受侵害，被告
    主觀上是否有付出行動之真意，或事後是否確實採取行動，
    則非所問，被告以此為辯，尚無解於犯罪之成立。
四、綜上，本件事證已經明確，應依法論罪科刑。　　
參、論罪科刑及撤銷原判決之理由
一、核被告甲○○就犯罪事實一所為，係犯刑法第339條第1項之詐
    欺取財罪，被告以相同手法，於密接時間內，對告訴人詐欺
    取財既遂、詐欺取財未遂，屬接續犯之一罪；就犯罪事實二
    所為，係犯同法第346條第3項、第1項之恐嚇取財未遂罪；
    就犯罪事實三所為，係犯同法第304條第2項、第1項之強制
    未遂罪。被告所犯3罪，犯意各別，行為互殊，應分論併罰
    。　　
二、被告前因詐欺取財案件，經臺灣雲林地方法院以105年度港
    簡字第166號判決判處有期徒刑6月確定，於105年11月11日
    執行完畢（下稱甲案件）。又因詐欺案件，經臺灣雲林地方
    法院以107年度易字第1058號判決判處有期徒刑4月確定、10
    8年易字第98號判決判處有期徒刑3月確定，並經同法院以10
    8年度聲字第402號裁定定應執行為有期徒刑6月確定，於108
    年11月29日易科罰金執行完畢（下稱乙案件），本件犯罪事
    實一、二部分於甲案件於執行完畢後，5年內故意再犯有期
    徒刑以上之罪，犯罪事實三部分，於甲、乙案件執行完畢後
    5年內，故意再犯有期徒刑以之罪，均為累犯。本院考量被
    告上開構成累犯案件，同屬財產犯罪，本件又再對告訴人施
    以詐騙、恐嚇取財，顯見被告對於財產犯罪有難以矯正之犯
    罪惡性，而犯罪事實三部分，雖屬妨害自由之強制犯罪，然
    同屬犯罪事實一、二所衍生之犯罪，具有時序及因果上之關
    連性，被告既未因前開刑之執行澈底悔悟，可見其對於刑罰
    之感應力薄弱，本件縱使依累犯規定加重最低本刑，亦不致
    使被告所受之刑罰超過其所應負擔之罪責或使其人身自由遭
    受過苛之侵害，與憲法罪刑相當原則及比例原則皆無抵觸，
    爰依刑法第47條第1項規定，均加重其刑。
三、被告犯罪事實二、三部分，屬未遂犯，犯罪情節較既遂犯為
    輕，依刑法第25條第2項規定，減輕其刑，並先加後減之。
四、撤銷原判決及量刑之理由　　
㈠、原判決以被告詐欺取財、恐嚇取財未遂、強制未遂犯行，事
    證明確，予以論罪科刑，固非無見，然被告本件犯罪事實一
    、二部分之犯罪時間為108年5月8日、5月10日，原判決引用
    起訴書關於累犯之記載，認為被告因詐欺案件，經臺灣雲林
    地方法院以107年度易字第1058號判決判處有期徒刑4月確定
    、108年易字第98號判決判處有期徒刑3月確定，並經同法院
    以108年度聲字第402號裁定定應執行為有期徒刑6月確定，
    於108年11月29日易科罰金執行完畢（即上開乙案件部分）
    ，本件構成累犯，然上開執行完畢時間晚於本件犯罪事實一
    、二之犯罪時間，自非本件犯罪事實一、二部分構成累犯之
    理由，原判決未予更正，已有違誤。又原判決於理由欄記載
    ，被告本件犯行均屬累犯，並依刑法第47條第1項規定加重
    其刑，然於主文欄均未記載累犯，其主文與理由亦有矛盾之
    處。末以，本件起訴書正本雖有記載被告所犯法條及罪名，
    然原判決引用起訴書為附件後，於論罪欄僅引用刑法第339
    條第1項、第3項詐欺取財未遂之條文，就被告另犯刑法第34
    6條第3項、第1項、第304條第2項、第1項等條文，均予以刪
    除，而原判決理由欄就亦僅記載引用檢察官起訴書之記載（
    如附件)等語，因而就被告所犯法條之記載有所缺漏，同有
    違誤。
㈡、被告上訴後，就犯罪事實三部分否認犯罪，並以前詞為辯，
    核無理由，已如前述；就犯罪事實一、二部分，則以其已與
    告訴人積極談和解，原審量刑過重為由指摘原判決不當，然
    被告於本院審理期間，仍未與告訴人達成和解，有本院準備
    程序筆錄可參（本院卷第92頁），其以前詞指摘原判決量刑
    過重，亦非有理由。然原判決既有上開違誤之處，仍屬無可
    維持，應由本院撤銷改判，以期適法。
㈢、爰審酌被告利用告訴人之特殊性生活隱私，藉故對告訴人騙
    取金錢，於食髓知味後，故計重施，遭告訴人拒絕，竟轉以
    恐嚇取財之方式逼迫告訴人就範，且於告訴人訴諸法律途徑
    後，又惱羞成怒，以公布告訴人隱私為手段，企圖使告訴人
    撤回告訴，其利用告訴人懼怕隱私遭公開之心態，一再予取
    予求，不知收斂，惡性並非輕微。並斟酌被告有多次詐欺取
    財等財產犯罪前科，素行不佳；家庭成員包括父母、兄姐，
    自陳已離婚，婚姻關係中育有1名幼子，現由前配偶照顧；
    從事太陽能板組裝工作，日薪約1,700元；高職畢業之教育
    程度，暨其犯後態度及其他一切情狀，分別量處如主文所示
    之刑，並諭知易科罰金之折算標準及定應執行刑如主文所示
    。
五、被告犯罪事實一部分之犯罪所得88,000元，已為被告花用完
    畢（本院卷第100頁），應依刑法第38條之1第1項前段、第3
    項規定，宣告沒收之，並於全部或一部不能沒收或不宜執行
    沒收時，追徵其價額。
肆、應適用之法律：刑事訴訟法第369條第1項前段、第364條、
    第299條第1項前段，刑法第339條第1項、第346條第3項、第
    1項、第304條第2項、第1項、第47條第1項、第25條第1項、
    第2項、第41條第1項前段、第8項、第51條第5款、第38條之
    1第1項前段、第3項。　　
本案經檢察官黃立宇提起公訴、檢察官楊碧瑛到庭執行職務。
中　　華　　民　　國　　110 　年　　8 　　月　　24  　日
                  刑事第一庭    審判長法  官  楊清安
                                      法　官  陳珍如
                                      法  官  蕭于哲　
以上正本證明與原本無異。
不得上訴。
　　　　　                            書記官　徐振玉
中　　華　　民　　國　　110 　年　　8 　　月　　24　　日
附錄本案論罪科刑法條全文
中華民國刑法
第304條
以強暴、脅迫使人行無義務之事或妨害人行使權利者，處3年以
下有期徒刑、拘役或9千元以下罰金。
前項之未遂犯罰之。
第339條
意圖為自己或第三人不法之所有，以詐術使人將本人或第三人之
物交付者，處5年以下有期徒刑、拘役或科或併科50萬元以下罰
金。
以前項方法得財產上不法之利益或使第三人得之者，亦同。
前二項之未遂犯罰之。
第346條
意圖為自己或第三人不法之所有，以恐嚇使人將本人或第三人之
物交付者，處6月以上5年以下有期徒刑，得併科3萬元以下罰金
。
以前項方法得財產上不法之利益或使第三人得之者，亦同。
前二項之未遂犯罰之。